臺灣臺北地方法院刑事判決　　　　　　　　　　　　　　九十年度自字第六六九號
　　自　訴　人　甲○○
　　被　　　告　乙○○
　　　　　　　　丙○○
　　　　　　　　丁○○
右列被告等因詐欺案件，經自訴人提起自訴，本院判決如左：
    主  文
乙○○、丙○○、丁○○均無罪。
    理  由
一、本件自訴意旨略以：被告乙○○、丙○○、丁○○基於共同詐欺之犯意聯絡，於
    民國八十八年九月間由被告乙○○向自訴人甲○○佯稱被告丁○○開設之金聯實
    業股份有限公司（下稱金聯公司）因周轉需要請求自訴人開具支票二張提供調度
    資金，自訴人遂因而簽發票載發票日同為八十八年十一月二十四日、金額各為新
    臺幣（下同）五十八萬六千二百元及四十七萬六千八百元之支票二紙，以供被告
    丁○○向銀行貼現，被告乙○○並開立金聯公司票載發票日為八十八年十一月二
    十三日、金額共為一百零六萬三千元之支票二紙交付予自訴人作為保證，事後自
    訴人察覺金聯公司經營不善，經向被告乙○○要求返還支票被告乙○○均置之不
    理並推稱已向被告丙○○調現，嗣自訴人查證始知金聯公司支票存款帳戶已於八
    十八年十一月二十三日列為拒絕往來戶，且被告丙○○亦持自訴人簽發之支票二
    紙查封自訴人之不動產，因認被告三人均共同涉有刑法第三百三十九條第一項之
    詐欺取財及同條第二項之詐欺得利罪嫌等語云云。
二、按犯罪事實應依證據認定之，無證據不得推定其犯罪事實；不能證明被告犯罪者
    ，應諭知無罪之判決，刑事訴訟法第一百五十四條第一項、第三百零一條第一項
    分別定有明文。次按，犯罪事實應依證據認定之，無證據不得推定其犯罪事實，
    刑事訴訟法第一百五十四條定有明文。再按，所謂證據，須適於為被告犯罪事實
    之證明者，始得採為斷罪資料，如未能發現相當證據，或證據不足以證明，自不
    能以推測或擬制之方法，以為裁判基礎，最高法院五十三年臺上字第二七五○號
    及四十年台上字第八十六號判例可資參照。
三、本件自訴人認被告三人共同涉有詐欺犯行，不外係以前揭金聯公司支票二紙已遭
    列為拒絕往來戶以及被告丙○○拒絕返還自訴人交付之支票二紙為其論據。本院
    訊據被告三人均堅決否認有何共同詐欺犯行，被告丁○○辯稱：自八十五年間即
    已與自訴人有借票往來，且均係持自訴人所交付之支票向被告丙○○調現，伊所
    經營之金聯公司於八十八年間因經濟不景氣而週轉不靈，伊無詐欺之犯意，且自
    訴人所簽發之二張支票並未兌現等語；被告乙○○則辯稱：伊係任職於金聯公司
    而受僱於被告丁○○，被告丁○○與自訴人係同學，而被告丁○○與自訴人之前
    換票十餘次均未發生問題，伊係依據被告丁○○指示前去向自訴人拿取二張支票
    ，並由被告丁○○向被告丙○○調現等語；被告丙○○則係辯稱：伊持有自訴人
    所簽發之支票二紙，但應支付之款項均已支付，伊並無詐欺且不清楚自訴人與被
    告丁○○間關係等語。經查：
（一）自訴人簽發並交付予被告乙○○之票載發票日同為八十八年十一月二十四日、
      金額各為五十八萬六千二百元及四十七萬六千八百元之支票二紙，現在被告丙○○持有中且均經被告丙○○提示惟均未兌現之事實，為自訴人及被告三人所
      自承在卷。
（二）自訴人於本院調查時自承「大約自八十三年間開始借票給金聯公司，八十三至
      八十八年間有借過五、六次都無問題，每次借票金額大約六十至八十萬元」（
      見本院九十年十月三日訊問筆錄），核與被告丁○○、乙○○辯稱前有多次借
      票均順利兌現等情一致。
（三）自訴人雖指稱八十八年同意借票時有約定所交付支票僅可向銀行票貼調現云云
      ，然被告丁○○、乙○○均堅決否認該二紙支票有限定僅可向金融機關票貼，
      且自訴人亦未能舉證以實其說，是自難僅以自訴人片面指訴即驟予認定被告等
      未向金融機關票貼即係施用詐術。
（四）自訴人雖指訴「臺灣人口這麼多，不知道為何一定要向被告丙○○調現，顯見
      被告三人共同詐欺」云云（見本院九十一年一月二十八日審判筆錄），然金聯
      公司係以自訴人簽發交付之二紙支票向被告丙○○調借現款之事實，有本院依
      職權查得之萬泰商業銀行新店分行九十年十一月三十日函及萬通商業銀行新店
      分行九十年十二月三日函附之金聯公司帳戶於八十八年六月間之資金匯入資料
      附卷可稽，且自訴人未能舉證交付支票時有約定限向金融機關票貼業見前述，
      故被告丁○○既確實有向被告丙○○調現之事實，從而自訴人簽發之二紙支票
      現在被告丙○○持有中尚與事理無違，自難僅以調現之被告丙○○與被告乙○○有姊妹關係即可推論被告三人有何共同詐欺之犯意聯絡可言。
（五）自訴人簽發之二紙支票之票載發票日均為八十八年十一月二十四日，而被告丁○○交付予自訴人之保證票二紙之票載發票日均為八十八年十一月二十三日之
      事實為自訴人所自承，從而被告丁○○所交付之保證支票之票載發票日既已早
      於自訴人所簽發之支票，是自訴人與被告丁○○換票之初係以被告丁○○交付
      之保證票所兌現款項作為自訴人翌日兌現票據之用之理甚明，是被告丁○○倘
      有詐欺犯意，其亦將因所交付之保證支票未兌現而無從提領自訴人簽發並交付
      之支票款項，是被告丁○○辯稱係單純借票而非詐欺等情尚屬可採。
（六）自訴人於本院自承其並不認識被告丙○○（見本院九十年十月三日訊問筆錄、
      九十一年一月二十八日審判筆錄），則自訴人既與被告丙○○素未謀面，亦難
      足認被告丙○○對自訴人有何施用詐術可言。至被告丙○○雖以所持有自訴人
      簽發之二紙支票向臺灣宜蘭地方法院申請強制執行而查封自訴人之不動產，然
      被告丙○○係因合法權源而持有自訴人簽發之支票，從而被告丙○○自得依票
      據法規定請求自訴人給付票款並於取得執行名義後踐行強制執行程序，此當為
      自訴人於出借支票時所得預見，是自訴人既將支票借予他人調現使用，自應負
      擔票據未兌現後之各項民事責任，亦難僅以負擔民事責任而得推論被告三人有
      共同詐欺之犯行。
（七）綜上所論，自訴人既未能具體指出被告三人有何施用詐術之犯行，縱被告丁○○、乙○○未能按期兌現所交付之保證票據，且被告丙○○亦不願返還所持有
      自訴人簽發之支票二紙，然被告丙○○既係合法持有支票並聲請強制執行，自
      難以此即驟予認定被告三人有何共同詐欺犯行，故難認被告三人有何意圖為自
      己不法所有之主觀意圖，從而被告等辯解並無詐欺等情，應堪採信，此外復查
      無其他積極證據足認被告三人涉有詐欺取財或詐欺得利犯行，揆諸前揭說明，
      自應均為被告等無罪之諭知。
據上論斷，應依刑事訴訟法第三百四十三條、第三百零一條第一項，判決如主文。
中    華    民    國    九      十      一      年    二    月    六    日
                                          臺灣臺北地方法院刑事第六庭
                                              審判長  法  官  黃俊明
                                                      法  官  黃程暉
                                                      法  官  劉煌基
右正本證明與原本無異。
如不服本判決，應於判決送達後十日內向本院提出上訴狀。
                                                      書記官  張漪蕙
中    華    民    國    九      十      一      年    二    月    六    日
